臺灣臺北地方法院簡易民事判決
111年度北簡字第2763號
原      告  吳伯懋
訴訟代理人  張  煜律師  
            吳弘鵬律師
被      告  段興民
上列當事人間請求侵權行為損害賠償（交通）事件，本院於民國
111年6月7日言詞辯論終結，判決如下︰
    主      文
被告應給付原告新臺幣貳拾萬叁仟捌佰捌拾伍元，及自民國一百
一十年十二月三日起至清償日止，按年息百分之五計算之利息。
原告其餘之訴駁回。
訴訟費用新臺幣伍仟陸佰貳拾元由被告負擔負擔百分之三十九，
餘由原告負擔。
本判決原告勝訴部分得假執行。但被告如以新臺幣貳拾萬叁仟捌
佰捌拾伍元為原告預供擔保，得免為假執行。
    事實及理由
一、按因侵權行為涉訟者，得由行為地之法院管轄，民事訴訟法
    第15條第1項定有明文。本件侵權行為地在臺北市○○區○○路0
    00號前（見本院卷第39頁），本院自有管轄權。
二、原告主張：被告於民國110年5月5日上午7時30分許，騎乘車
    牌號碼000-000號普通重型機車（下稱被告機車），沿臺北
    市○○區○○路○○○○○○○○○○路000號前，適原告騎乘車牌號碼000
    -0000號普通重型機車（下稱系爭機車）在同路段內側車道
    行駛，被告機車突向內側車道切入，且非遇突發狀況，多次
    在行駛中煞車，並刻意與原告並行，復未保持兩車並行間隔
    ，致被告機車右側手把與系爭機車左側手把發生擦撞，原告
    因而失去平衡人車倒地，受有左側膝部、左側手肘多處挫擦
    傷、右側大腿挫傷，被告於原告人車倒地尚未起身時，徒手
    敲打原告之頭部左側，致原告受有左頭頂頭皮鈍傷之傷害，
    爰起訴請求被告給付系爭機車損害新臺幣（下同）12,750元
    、醫療費用3,885元、精神慰撫金500,000元等語。並聲明：
    被告應給付原告516,635元，及自起訴狀繕本送達翌日起至
    清償日止，按年息5%計算之利息。
三、被告則以：被告於上揭時地前某時騎乘被告機車至西園路時
    ，因左側有計程車欲靠邊載客而突然右切，道致被告不得不
    倉促右切避免碰撞（被告身後緊跟一公車），適原告騎乘系
    爭機車於同車道右後方直行而受到驚嚇，原告竟高舉左手向
    被告比中指，被告憤而騎車追上前，比手勢並叫喊，希望原
    告路邊停車理論，孰料原告此時似欲加速離開卻不慎自摔，
    被告機車在其左側，根本未曾與原告之系爭機車擦撞，亦未
    曾強行阻攔，因原告比中指羞辱被告，被告於原告停車起身
    後，曾經伸手推了一下原告之安全帽示意，並無傷害原告之
    意，力道也不可能造成原告頭頂受傷，且原告至少應負擔80
    %之過失比例等語，做為答辯。並聲明：原告之訴駁回。
四、得心證之理由：　　
　㈠被告於110年5月5日上午7時30分前某時，騎乘被告機車沿光
    復橋由新北市往臺北市方向行駛，適有原告騎乘系爭機車行
    駛於同車道右前方，被告自後方駛至原告左側時，因未保持
    兩車並行之間隔，致與系爭機車間距離過近，使原告受到驚
    嚇，雙方產生嫌隙，於同日上午7時30分許，被告乃尾隨原
    告由沿臺北市○○區○○路○○○○○○○○○○路000號前，欲攔截原告
    下車理論，詎被告此時本應注意行車時須保持安全距離，依
    當時日間天氣雨、視距良好，並無不能注意之情事，竟疏未
    注意及此，先騎到原告系爭機車左前方，又貿然往右偏行而
    逼近原告系爭機車左側，復未保持兩車並行之間隔，被告機
    車右側手把因而與原告之系爭機車左側手把發生擦撞，致原
    告失去平衡人車倒地，而受有左側膝部、左側手肘多處挫擦
    傷、右側大腿挫傷，被告另於原告人車倒地尚未起身時，徒
    手敲打原告之頭部左側，致原告受有左頭頂頭皮鈍傷之傷害
    ，而被告前揭行為，業經本院110年度審交訴字第99號刑事
    判決以被告犯過失傷害罪及傷害罪，合併應執行拘役30日，
    得易科罰金等情，有本院前開刑事判決及本院依職權調取之
    件交通事故肇事資料等在卷可稽（見本院卷第37頁至第66頁
    、第159頁至第165頁），兩造對此均不爭執（見本院卷第14
    4頁至第145頁、第155頁至第156頁），可信為真正。
　㈡原告請求系爭機車損害12,750元部分：
　　原告主張系爭機車因事故發生而須更換如估價單所示等8項
    ，請求被告給付12,750元，並提出估價單為憑（見本院卷第
    14頁、第25頁），惟為被告否認，辯稱係原告自己駕駛不慎
    自摔失衡倒地等語（見本院卷第83頁）。按因故意或過失，
    不法侵害他人權利者，負損害賠償責任；汽車、機車或其他
    非依軌道行駛之動力車輛，在使用中加損害於他人者，駕駛
    人應賠償因此所生之損害，民法第184條第1項前段、第191
    條之2前段分別定有明文。次按侵權行為損害賠償之債，以
    有損害之發生及有責任原因之事實，並二者間有相當因果關
    係為成立要件，且主張侵權行為損害賠償請求權之人，對於
    侵權行為之成立要件應負舉證責任（最高法院110年度台上
    字第2968號判決意旨參照）。損害賠償，以實際上受有損害
    為成立要件，倘無損害，即不發生賠償問題（最高法院110
    年度台上字第1533號判決意旨參照）。損害賠償之範圍，應
    以債權人實際所受損害為衡（最高法院110年度台上字第352
    號判決意旨參照）。經查，系爭機車尚未修復，業據原告於
    本院審理時陳述在卷（見本院卷第146頁），此外，復未據
    原告就系爭機車已修復完畢及實際受有何損害乙節，舉證證
    明之，以實其說，依前開說明及舉證責任分配原則，原告請
    求被告給付系爭機車損害12,750元云云，於法即有未合，不
    應准許。
　㈢原告請求醫療費用3,885元部分：
　　原告主張被告應給付醫療費用3,885元，並提出診斷證明書
    、醫療費用收據為證（見本院卷第14頁、第19頁、第29頁至
    第36頁），被告並不爭執（見本院卷第145頁），惟辯稱原
    告製作之金額有誤，及原告購買冷熱冰袋180元部分未有醫
    囑建議等語（見本院卷第83頁）。按不法侵害他人之身體或
    健康者，對於被害人因此喪失或減少勞動能力或增加生活上
    之需要時，應負損害賠償責任，民法第193條第1項定有明文
    。經查，德一診所110年5月29日醫療費用收據之金額為150
    元（見本院卷第32頁），並無被告指摘之僅100元（見本院
    卷第83頁），被告辯詞不足採信。另臺北市立聯合醫院和平
    婦幼110年8月17日門急診費用收據金額為110元（見本院卷
    第36頁），被告指摘原告以180元計算有誤（見本院卷第83
    頁），則屬有據，應可採信。至德一藥局110年5月14日冷熱
    冰袋180元部分（見本院卷第34頁），審酌原告所受之傷勢
    及車禍時間，認原告購買前開冷熱冰袋應有必要，被告所辯
    不足採信。又民事訴訟係採處分權主義，因而法院應受當事
    人聲明拘束，禁止訴外裁判（最高法院111年度台上字第615
    號判決意旨參照）。本件原告提出且被告並不爭執之醫療費
    用收據（見本院卷第29頁至第36頁），其合計金額為4,415
    元（計算式：1,970元＋180元＋1,350元＋915元＝4,415元），
    而原告係請求3,885元（見本院卷第14頁），則依聲明拘束
    性原則（民法第388條），原告請求被告給付醫療費用3,885
    元等語，於法有據，應予准許。　
　㈣原告請求精神慰撫金500,000元部分：　
　　按不法侵害他人之身體、健康、名譽、自由、信用、隱私、
    貞操，或不法侵害其他人格法益而情節重大者，被害人雖非
    財產上之損害，亦得請求賠償相當之金額，民法第195條第1
    項前段定有明文。次按法院定慰撫金之數額，應斟酌行為人
    係故意或過失，其加害情節，被害人所受名譽損害之痛苦程
    度，及兩造之身分地位、教育程度、經濟狀況等一切情狀定
    之（最高法院110年度台上字第425號、108年度台上字第107
    3號判決意旨參照）。經查，原告起訴主張被告犯前揭過失
    傷害及傷害行為，致原告受有左側膝部、左側手肘多處挫擦
    傷、右側大腿挫傷，及左頭頂頭皮鈍傷之傷害之事實，已如
    前述，原告精神及身體上自受有相當之痛苦及損害，且其所
    受損害與被告前揭不法行為間有相當因果關係，是原告依前
    開規定請求被告賠償精神慰撫金，於法自屬有據。查原告係
    高職畢業，目前從事餐飲業，109年度給付總額為155,481元
    ，財產總額為50,000元；被告係五專畢業，目前從事擋土牆
    支撐工作，109年度給付總額及財產總額均為0元，有本院依
    職權調閱之兩造稅務電子閘門財產所得調件明細表可參（隨
    卷外放），兩造均不爭執（見本院卷第147頁）。審酌被告
    之前揭行為情節、造成原告之損害程度，及兩造之身分、地
    位、經濟能力等一切情狀，認原告請求被告給付精神慰撫金
    200,000元，始為公允適當，應予准許，超過此部分之請求
    ，則屬過高，不能准許。
　㈤據上，原告請求被告給付醫療費用3,885元、精神慰撫金200,
    000元，合計203,885元，應予准許，逾此範圍之請求，則無
    理由，不應准許。　
　㈥給付無確定期限者，債務人於債權人得請求給付時，經其催
    告而未為給付，自受催告時起，負遲延責任；其經債權人起
    訴而送達訴狀，或依督促程序送達支付命令，或為其他相類
    之行為者，與催告有同一之效力；遲延之債務，以支付金錢
    為標的者，債權人得請求依法定利率計算之遲延利息；應付
    利息之債務，其利率未經約定，亦無法律可據者，週年利率
    為5%，民法第229條第2項、第233條第1項前段及第203條分
    別定有明文。本件係屬侵權行為損害賠償之債，自屬無確定
    期限者，且係以支付金錢為標的，依前揭法律規定，原告請
    求被告給付自起訴狀繕本送達翌日即110年12月3日（見本院
    卷第77頁）起至清償日止，按年息5%計算之遲延利息，於法
    自屬有據。　
五、綜上所述，原告請求被告應給付203,885元，及自110年12月
    3日起至清償日止，按年息5%計算之利息，為有理由，應予
    准許，逾此範圍之請求，則無理由，應予駁回。
六、本件事證已臻明確，兩造其餘攻擊防禦及證據方法，於本判
    決結果不生影響，爰不一一論述。
七、本件原告勝訴部分，係就民事訴訟法第427條第1項訴訟適用
    簡易程序所為被告敗訴之判決，依同法第389條第1項第3款
    規定，應依職權宣告假執行。並依同法第436條第2項適用第
    392條第2項規定，依職權宣告被告如預供擔保，得免為假執
    行。
八、訴訟費用負擔之依據：民事訴訟法第79條。本件訴訟費用額
    ，依後附計算書確定如主文所示金額。
中　　華　　民　　國　　111 　年　　6 　　月　　21　　日
                  臺北簡易庭    法  官  詹慶堂
計算書
項　　　　目             金 　額（新臺幣）　　   備註
第一審裁判費　　　       5,620元
合　　　　計　　　       5,620元
上列正本係照原本作成。
如不服本判決，應於判決送達後20日內向本院提出上訴狀（須按
他造當事人之人數附繕本）。如委任律師提起上訴者，應一併繳
納上訴審裁判費。
中　　華　　民　　國　　111 　年　　6 　　月　　21　　日
                                書記官  馬正道